【裁判字號】    97,訴,2766
【裁判日期】    971027
【裁判案由】    違反毒品危害防制條例
【裁判全文】
臺灣彰化地方法院刑事判決              97年度訴字第2766號
公  訴  人  臺灣彰化地方法院檢察署檢察官
被      告  甲○○
上列被告因違反毒品危害防制條例案件，經檢察官提起公訴（97
年度毒偵字第3221號），本院逕以簡式審判程序判決如下：
    主  文
甲○○所犯如附表所示之罪，各應處如附表所示之刑。主刑部分
應執行有期徒刑壹年貳月。
    犯 罪 事 實
一、甲○○前曾於民國94年間，因施用毒品案件，經本院以94年
    度訴字第595 號，判處應執行有期徒刑1 年確定（第1 案）
    ；又於同年間，因施用毒品案件，經本院以94年度訴字第14
    15號，分別判處有期徒刑1 年及7 月確定（第2 案）；再於
    94年間，因連續加重竊盜案件，經臺灣嘉義地方法院以94年
    度簡上字第207 號，判處有期徒刑1 年2 月確定（第3 案）
    ，且第2 、3 案經定應執行有期徒刑2 年6 月確定，且與第
    1 案接續執行，嗣後復經減刑，甫於96年11月7 日縮短刑期
    執行完畢。其另曾於90年間，因施用毒品案件，經裁定送觀
    察、勒戒後，認有繼續施用毒品之傾向，經本院以90年度毒
    聲字第3147號裁定，令入戒治處所施以強制戒治，嗣後因成
    效經評定合格，認無繼續戒治之必要，於91年3 月7 日停止
    戒治出所，所餘戒治期間付保護管束，且於91年8 月11日保
    護管束期滿未經撤銷，而視為執行完畢。詎其於前開強制戒
    治執行完畢釋放後5 年內之94年間，即再因施用毒品案件，
    經本院分別以94年度訴字第595 號、94年度訴字第1415號判
    刑確定後，仍不知悔改，復基於1 次施用第一級海洛因，及
    1 次施用甲基安非他命之各別犯意，於附表所示之時間、地
    點，分別以附表所示之施用方式，施用第一級毒品海洛因 1
    次及甲基安非他命1 次。嗣因附表所示之查獲經過始查知上
    情。
二、案經彰化縣警察局員林分局報告臺灣彰化地方法院檢察署檢
    察官偵查起訴。
    理  由
一、被告甲○○於本院準備程序中，就上揭犯罪事實均為有罪之
    陳述，且所犯係死刑、無期徒刑、最輕本刑為3 年以上有期
    徒刑以外之罪，經本院合議庭依刑事訴訟法第273 條之1 第
    1 項之規定，裁定由受命法官1 人獨任進行簡式審判程序，
    先予敘明。
二、按毒品危害防制條例於92年7月9日修正公布，自93年1月9日
    施行，其中第20條、第23條將施用毒品之刑事處遇程序，區
    分為「初犯」及「5年內再犯」、「5年後再犯」。依其立法
    理由之說明：「初犯」，經觀察勒戒或強制戒治後，應為不
    起訴處分或不付審理之裁定；經觀察勒戒或強制戒治執行完
    畢釋放後，「5 年內再犯」者，因其再犯率甚高，原實施之
    觀察勒戒及強制戒治既已無法收其實效，爰依法追訴或裁定
    交付審理。至於經觀察勒戒或強制戒治執行完畢釋放後，「
    5 年後再犯」者，前所實施之觀察勒戒或強制戒治已足以遮
    斷其施用毒品之毒癮，為期自新及協助其斷除毒癮，仍適用
    「初犯」規定，先經觀察勒戒或強制戒治之程序。從而依修
    正後之規定，僅限於「初犯」及「5 年後再犯」二種情形，
    始應先經觀察勒戒或強制戒治程序。倘被告於5 年內已再犯
    ，經依法追訴處罰，縱其第3 次（或第3 次以上）再度施用
    毒品之時間，在初犯經觀察勒戒或強制戒治執行完畢釋放 5
    年以後，已不合於「5 年後再犯」之規定，且因已於「5 年
    內再犯」，顯見其再犯率甚高，原實施觀察、勒戒或強制戒
    治，已無法收其實效，即應依該條例第10條處罰（最高法院
    95年度第7 次刑事庭會議決議第2 點參照）。查本件被告曾
    於90年間，因施用毒品案件，經裁定送觀察、勒戒後，認有
    繼續施用毒品之傾向，經本院以90年度毒聲字第3147號裁定
    ，令入戒治處所施以強制戒治，嗣後因成效經評定合格，認
    無繼續戒治之必要，於91年3 月7 日停止戒治出所，所餘戒
    治期間付保護管束，且於91年8 月11日保護管束期滿未經撤
    銷，而視為執行完畢。詎其於前開強制戒治執行完畢釋放後
    5 年內之94年間，即再因施用毒品案件，經本院分別以94年
    度訴字第595 號、94年度訴字第1415號判刑確定等情，有臺
    灣高等法院被告前案紀錄表、臺灣高等法院在監在押全國紀
    錄表在卷可憑，而被告本案上開施用第一級毒品海洛因及第
    二級毒品甲基安非他命之犯行，雖係在前次強制戒治執行完
    畢5 年後所犯，惟被告於上開強制戒治執行完畢5 年內，曾
    再犯施用毒品之罪經法院宣示判決並確定，已詳述如前，顯
    見其並非於強制戒治執行完畢後5 年內均無任何施用毒品之
    犯行，且其既已於強制戒治執行完畢5 年內再犯施用毒品之
    罪，已符合毒品危害防制條第23條第2 項所定之追訴要件，
    揆諸前開毒品危害防制條例條文及說明，被告所為本件施用
    第一、二級毒品海洛因及甲基安非他命之犯行，即無「初犯
    」規定之適用，自毋須再重新施予觀察、勒戒或強制戒制之
    處遇程序，而應直接訴追處罰。
三、上揭犯罪事實，業據被告於警詢、偵訊及本院審理時坦承不
    諱，且被告於97年7月30日為警採集之尿液，經送檢驗結果
    ，呈嗎啡及甲基安非他命陽性反應，此有彰化縣警察局員林
    分局委託檢驗尿液代號與真實姓名對照認證單、詮昕科技股
    份有限公司97年8 月7 日報告編號00000000濫用藥物尿液檢
    驗報告各1 紙在卷可稽（見97年度毒偵字第3221號卷第12頁
    、第27頁），並有甲基安非他命1 包（毛重0.3 公克）扣案
    可資佐證，又上開扣案之毒品，經警方初步檢驗結果，確係
    甲基安非他命，亦有彰化縣警察局員林分局毒品初步檢驗報
    告單1 紙在卷可參（見97年度毒偵字第3221號卷第11頁），
    足認被告上開自白與事實相符。本件事證明確，被告上揭犯
    行均堪認定，應依法論科。
四、按海洛因、甲基安非他命分別為毒品危害防制條例第2 條第
    2 項第1 款、第2 款所規定之第一級毒品、第二級毒品，被
    告1 次施用海洛因之行為，核係犯毒品危害防制條例第10條
    第1 項施用第一級毒品罪；被告1 次施用甲基安非他命之行
    為，則係犯同條第2 項施用第二級毒品罪。被告為供施用而
    持有各該級毒品之低度行為，應各為施用之高度行為所吸收
    ，均不另論罪。被告所犯上開2 罪，犯意有別，行為互殊，
    應予分論併罰。又被告前於94年間，因施用毒品案件，經本
    院以94年度訴字第595 號，判處應執行有期徒刑1 年確定（
    第1 案）；又於同年間，因施用毒品案件，經本院以94年度
    訴字第14 15 號，分別判處有期徒刑1 年及7 月確定（第 2
    案）；再於94年間，因連續加重竊盜案件，經臺灣嘉義地方
    法院以94年度簡上字第207 號，判處有期徒刑1 年2 月確定
    （第3 案），且第2 、3 案經定應執行有期徒刑2 年6 月確
    定，且與第1 案接續執行，嗣後復經減刑，甫於96年11月 7
    日縮短刑期執行完畢等情，有臺灣高等法院被告前案紀錄表
    可稽，被告於有期徒刑執行完畢後5 年內又故意再犯本案之
    2 罪，均為累犯，均應依刑法第47條第1 項規定，各加重其
    刑。爰審酌被告曾因施用毒品經送觀察、勒戒及強制戒治，
    仍未知警惕，再犯本案之2 罪，足見其雖經觀察、勒戒及強
    制戒治等治療程序，仍未徹底戒除惡習遠離毒害，顯未能善
    體國家設置觀察、勒戒及戒治機構，協助毒品施用者戒除毒
    害之良法美意，惟念及施用毒品本質上係戕害自身健康之行
    為，尚未嚴重破壞社會秩序或侵害他人權益，暨其犯罪之動
    機、目的、所生危害及犯罪後坦承犯行態度良好等一切情狀
    ，分別量處如主文所示之刑，並定其應執行刑，以示懲儆。
    扣案之白色結晶顆粒1 包（毛重0.3 公克），係第二級毒品
    甲基安非他命，有上揭彰化縣員林分局毒品初步檢驗報告單
    1 紙附卷足憑，且為供被告於97年7 月29日施用後剩餘之甲
    基安非他命，業據被告自承在卷，應依毒品危害防制條例第
    18條第1 項前段規定，宣告沒收銷燬之。至被告持以於附表
    編號1 所示時、地施用海洛因所用之注射針筒1 支，及持以
    於附表編號2 所示時、地施用甲基安非他命所用之玻璃球 1
    個，據被告陳稱均已丟棄，且前開注射針筒及玻璃球均未經
    扣案，亦乏證據足資證明前開物品尚未滅失，復均非屬違禁
    物，為免執行困難，本院自不為沒收之諭知，併此敘明。
據上論斷，應依刑事訴訟法第273 條之1 第1 項、第299 條第 1
項前段，毒品危害防制條例第10條第1 、2 項、第18條第1 項前
段，刑法第11條、第47條第1 項、第51條第5 款，判決如主文。
本案經檢察官王元郁到庭執行職務。
中    華    民    國    97    年    10    月    27    日
                  刑事第八庭  法  官  簡婉倫
以上正本證明與原本無異。
如不服本判決，應於判決送達後10日內，向本院提出上訴書狀，
上訴書狀應「敘述具體上訴理由」，並按他造當事人之人數附繕
本。「切勿逕送上級法院」。
中    華    民    國    97    年    10    月    27    日
                              書記官  林盛輝
附錄本案論罪科刑法條全文：
毒品危害防制條例第10條
施用第一級毒品者，處 6 月以上 5 年以下有期徒刑。
施用第二級毒品者，處 3 年以下有期徒刑。
附表
┌─┬────┬───────┬───────┬───────────────┬───────────┐
│編│ 時  間 │  地      點  │  施 用 方 式 │     查    獲    經    過     │   應 處 之 罪 刑 及  │
│號│        │              │              │                              │                      │
├─┼────┼───────┼───────┼───────────────┼───────────┤
│1 │97年7月2│其位於彰化縣員│以將海洛因摻水│嗣於97年7月30日下午1時10分許，│甲○○施用第一級毒品，│
│  │5 日晚上│林鎮湖水里湖水│置入其所有針筒│經巡邏警員在彰化縣員林鎮○○路│累犯，處有期徒刑拾月。│
│  │8時許   │巷9號住處     │內注射方式（該│3段2巷口進行盤查時，蕭瑞慶因一│                      │
│  │        │              │針筒業已丟棄）│時害怕即將其所有，並供其於編號│                      │
│  │        │              │              │2之時、地已取用部分所剩餘之甲 │                      │
│  │        │              │              │基安非他命1包（毛重0.3公克）丟│                      │
│  │        │              │              │棄於地，為警當場查獲，且經警對│                      │
│  │        │              │              │其採尿送驗後，呈嗎啡及甲基安非│                      │
│  │        │              │              │他命陽性反應，始查知前情      │                      │
├─┼────┼───────┼───────┼───────────────┼───────────┤
│2 │97年7月2│其位於彰化縣員│以將甲基安非他│嗣於97年7月30日下午1時10分許，│甲○○施用第二級毒品，│
│  │9 日晚上│林鎮湖水里湖水│命置入其所有之│經巡邏警員在彰化縣員林鎮○○路│累犯，處有期徒刑陸月。│
│  │10時許  │巷9號住處     │玻璃球內，下方│3段2巷口進行盤查時，蕭瑞慶因一│扣案之甲基安非他命壹包│
│  │        │              │以火燒烤吸煙方│時害怕即將其所有，已供其於左揭│（毛重零點公克），沒│
│  │        │              │式（該玻璃球業│時、地施用部分所剩餘之甲基安非│收銷燬之。            │
│  │        │              │已丟棄）      │他命1包（毛重0.3公克）丟棄於地│                      │
│  │        │              │              │，為警當場查獲，且經警對其採尿│                      │
│  │        │              │              │送驗後，呈嗎啡及甲基安非他命陽│                      │
│  │        │              │              │性反應，始查知前情            │                      │
└─┴────┴───────┴───────┴───────────────┴───────────┘


司法院資訊處製作；財團法人民間司法改革基金會備份。
